【裁判字號】    99,訴,1130
【裁判日期】    991130
【裁判案由】    台灣地區與大陸地區人民關係條例等
【裁判全文】
臺灣臺北地方法院刑事判決              99年度訴字第1130號
公  訴  人  臺灣臺北地方法院檢察署檢察官
被      告  曾任秋
指定辯護人  本院公設辯護人  曾德榮  
上列被告因臺灣地區與大陸地區人民關係條例等案件，經檢察官
提起公訴（98年度偵字第13582號），本院判決如下：
    主  文
曾任秋共同意圖營利，違反不得使大陸地區人民非法進入臺灣地
區之規定，處有期徒刑壹年拾月，緩刑伍年。被訴共同意圖使女
子與他人為性交之行為，而媒介以營利部分無罪。
    事  實
一、曾任秋、熊正輝（已為判決）基於意圖營利，使大陸地區女
    子非法進入臺灣地區及使公務員登載不實之犯意聯絡，由熊
    正輝帶同無結婚真意之曾任秋至大陸地區，於民國96年11月
    6 日，與無結婚真意之大陸女子張譯文（未經檢察官提起公
    訴），在大陸地區雲南省昆明市公證處辦理公證結婚後，於
    96年12月6日，再由曾任秋持上開結婚公證書、財團法人海
    峽交流基金會證明書等資料前往移民署，以不實之配偶身分
    填寫保證書、臺灣地區人民申請大陸地區配偶來臺團聚資料
    表及大陸地區人民入出臺灣地區申請書，並檢具結婚公證書
    、財團法人海峽交流基金會證明書等資料，持交移民署之承
    辦人員，以團聚之名義申請大陸地區人民張譯文入境，經承
    辦人員為實質審查後，因未能發覺前述假結婚之實情，而憑
    以核准發給大陸地區人民逐次加簽入出境證，使張譯文得以
    於97年3月13日非法進入臺灣地區。曾任秋復於97年3月20日
    ，持上開結婚公證書、證明書等資料，前往至臺中縣東勢鎮
    戶政事務所申請辦理結婚登記，而使該管公務員將曾任秋與
    張譯文結婚之不實事項登載於其職務上所掌管之戶籍登記簿
    、戶口名簿、戶籍謄本等公文書上，足生損害於國家對於戶
    籍資料及人民身分關係管理之正確性。迨張譯文以假結婚之
    方式順利來臺後，由熊正輝接應至林素雲（已為判決）安排
    之住宿地點居住，並至林素雲所經營之「新世紀公司」應召
    站從事性交易工作，由林素雲安排張譯文前往大臺北地區各
    處之旅社及賓館與不詳成年男客從事性交易等事宜。
二、案經臺北市政府警察局移送臺灣臺北地方法院檢察署檢察官
    偵查起訴。
    理  由
壹、有罪部分
一、證據能力部分
    按被告以外之人於審判外之言詞陳述，除法律有規定者外，
    不得作為證據。被告以外之人於審判外之陳述，雖不符前4
    條之規定，而經當事人於審判程序同意做為證據，法院審酌
    該言詞陳述作成時之情況，認為適當者，亦得為證據。當事
    人、代理人或辯護人於法院調查證據時，知有刑事訴訟法第
    159條第1項不得為證據之情形，而未於言詞辯論終結前聲明
    異議者，視為有前項之同意，刑事訴訟法第159條第1項、第
    159條之5分別定有明文。查，本院認定事實所憑之證據，部
    分屬傳聞證據，惟檢察官與被告曾任秋及指定辯護人均未於
    本院言詞辯論終結前聲明異議，本院審酌該等言詞陳述作成
    之情況，並無非出於任意性或不正取供，或違法或不當情事
    ，且客觀上亦無不可信之情況，堪認為適當，依刑事訴訟法
    第159條之5第2項規定，均得作為證據，先予敘明。
二、實體部分
  （一）理由部分：
        訊據被告對於上揭以假結婚使大陸地區女子入境臺灣之
        事實，於偵查中及本院審理中均坦承不諱，核與證人即
        共同被告熊正輝、林素雲於警詢中、偵查中及本院審理
        中之證詞相符，並有熊正輝之法務部入出境資訊連結作
        業表、內政部入出國及移民署98年6月26日移署資處寰
        字第0980093430號函附之張譯文申請來臺相關資料、通
        訊監察譯文、被告之戶籍資料查詢結果等在卷可稽，足
        認被告於偵查中及本院審理中出於任意性之自白與事實
        相符。綜上所述，本件事證已臻明確，被告意圖營利，
        使大陸地區人民非法進入臺灣地區及使公務員登載不實
        等犯行，堪以認定，應依法予以論科。
  （二）論罪科刑部分：
        1、按臺灣地區與大陸地區人民關係條例第79條第1項處
           罰違反同條例第15條第1款所定使大陸地區人民非法
           進入臺灣地區罪，凡非經合法手續進入者皆包含之
           ，若使大陸地區人民以假結婚真入境脫法方式進入
           臺灣地區，即該當本罪。次按臺灣地區與大陸地區
           人民關係條例第79條第1項對於違反同條例第15條第
           1款所定不得使大陸地區人民非法進入臺灣地區之處
           罰，旨在防止大陸地區人民非法進入臺灣地區，以
           維護臺灣地區安全與安定；所稱「非法」，自應從
           實質上合法性予以判斷，凡評價上違反法秩序之方
           法，均屬「非法」，故在大陸地區通謀虛偽結婚，
           以不實結婚證明辦理相關戶籍登記、入境等手續，
           憑以進入臺灣地區，其所持入境許可文件雖係入出
           境主管機關核發，形式上為合法，惟係以詐欺方法
           取得，即不具實質上合法性，仍屬非法進入臺灣地
           區（最高法院92年度臺上字第40號、94年度臺上字
           第1064號判決意旨參照）。次按結婚應以當事人之
           一方為申請人，為結婚之登記，修正前戶籍法第17
           條第1項、第35條（97年5月28日修正為第33條）分
           有明文；而登記之際並應提出證明文件予戶政機關
           查驗後，即應予以登載，戶籍法施行細則第13條第2
           項、98年1月7日修正前戶籍法施行細則第17條亦有
           明文，是結婚戶籍登記，戶籍機關當僅有形式審查
           權而無實質審查權，此觀修正前戶籍法第54條（97
           年5月28日修正為第76條）規定申請人故意為不實之
           申請，應處新臺幣9千元以下罰鍰乙節，即可知之，
           是明知無結婚之實，卻使戶政機關公務員為結婚登
           記，自構成刑法第214條明知不實事項使公務員登載
           不實罪。再按刑法「意圖營利」係指行為人主觀上
           有牟利意圖，被告使張譯文非法進入臺灣地區，既
           出於獲取對價之意，自構成臺灣地區與大陸地區人
           民關係條例第79條第2項意圖營利使大陸地區人民非
           法進入臺灣地區既遂罪。故核被告所為係犯刑法第
           214條使公務員登載不實罪及違反臺灣地區與大陸地
           區人民關係條例第15條第1款規定，而犯第79條第2
           項之意圖營利使大陸地區人民非法進入臺灣地區罪
           。就上開二犯行被告與熊正輝間有犯意聯絡及行為
           分擔，就使公務員登載不實部分，被告、熊正輝另
           與張譯文間有犯意聯絡及行為分擔，為共同正犯。
           被告所犯上開意圖營利，使大陸地區女子非法進入
           臺灣地區罪及使公務員登載不實罪間，均係為使大
           陸女子進入臺灣地區而為，係屬一行為觸犯數罪名
           ，為想像競合犯，應從一重之意圖營利，使大陸地
           區人民非法進入臺灣地區之罪論處。又被告斯時正
           逢失業，礙於經濟窘迫而同意擔任人頭丈夫，所得
           代價每月2萬元，與其他共同被告熊正輝、林素雲等
           所涉情節相較，所生危害並非過鉅，誠屬法重情輕
           ，倘對其之犯行仍處以法定最低本刑，猶嫌過重，
           衡情顯有可憫恕之處，就所犯使大陸地區女子非法
           入境之犯行，爰依刑法第59條之規定，減輕其刑。
        2、爰審酌被告並無前科，素行尚可，此有臺灣高等法
           院被告前案紀錄表在卷可稽，被告竟竟為牟一己私
           利，共同非法使大陸女子進入臺灣地區從事性交易
           工作，行為實可非議，惟考量被告犯後坦承犯行，
           態度良好，暨其犯罪動機、目的、生活情狀、智識
           程度、犯罪分工情節互有輕重、家庭經濟狀況等一
           切情狀，量處如主文所示之刑。另認被告經此偵審
           程序及刑之宣告後，應知警惕而無再犯之虞，因認
           暫不執行其刑為當，予以宣告緩刑5年，以啟自新。
貳、無罪部分
一、公訴意旨略以：被告與共同被告熊正輝、林素雲、吳清木、
    張瑞銘、吳南輝、林英哲（以上6人均已為判決）等共同基
    於意圖使女子與他人為性交之行為，而媒介以營利之犯意聯
    絡，由吳南輝負責新世紀應召站之帳務，林英哲亦同為應召
    站之成員，負責代表林素雲與吳南輝核對帳目，而林素雲則
    代表應召站對外表示以每月3萬元之代價，徵求願意擔任人
    頭丈夫之人，嗣林素雲與熊正輝所介紹之被告合意達成假結
    婚之條件後，即指示熊正輝帶同被告與無結婚真意之大陸地
    區女子張譯文人辦理假結婚，迨張譯文等人來臺後，旋由應
    召站以每次3000至5000元不等之代價，媒介張譯文前往飯店
    與不特定男客為性交行為，並從中抽成以營利。因認被告另
    涉犯刑法第231條第1項媒介性交以營利罪嫌等語。
二、按犯罪事實應依證據認定之，無證據不得認定其犯罪事實；
    又不能證明被告犯罪者，應諭知無罪之判決，刑事訴訟法第
    154條第2項、301條第1項分別定有明文。次按刑事訴訟法上
    所謂認定犯罪事實之證據，係指足以認定被告確有犯罪行為
    之積極證據而言，該項證據自須適合於被告犯罪事實之認定
    ，始得採為斷罪資料。且認定不利於被告之事實，須依積極
    證據，苟積極證據不足為不利於被告事實之認定時，即應為
    有利於被告之認定，更不必有何有利之證據。如未能發現相
    當證據，或證據不足以證明，自不能以推測或擬制之方法，
    以為裁判之基礎。又刑事訴訟上證明之資料，無論其為直接
    或間接證據，均須達於通常一般之人均不致有所懷疑，而得
    確信其為真實之程度，始得據為有罪之認定，若其關於被告
    是否犯罪之證明未能達此程度，而有合理性懷疑之存在，致
    使無從形成有罪之確信，即不得遽為不利被告之認定，此分
    別有最高法院29年上字第3105號、30年上字第816號、40年
    臺上字第86號、76臺上字第4986號判例可資參照。
三、公訴人認被告另涉有上開罪嫌，係以被告自承辦理假結婚時
    即已知大陸女子張譯文係以從事性交易為目的來臺，張譯文
    以結婚形式入臺後，即由熊正輝帶走等語，並有共同被告熊
    正輝、林素雲等人之供述，復有通訊監察譯文、移民署函覆
    之大陸女子張譯文之假結婚資料、被告之戶籍資料查詢結果
     等為其論據。
四、經查：
  （一）被告固在與大陸女子張譯文假結婚之時，即已知悉張譯
        文來臺目的係為從事性交易工作，而仍同意擔任人頭丈
        夫，非法使張譯文進入臺灣地區，且因此獲得每月2萬
        元之人頭丈夫費用，惟對於張譯文來臺後將至何應召站
        為應召、張譯文如何與應召站分帳，或應召站內如何管
        理分工等，甚或是否從事性交易，以上各節被告均一無
        所知，其主觀上對於張譯文來臺從事性交易知悉乙情，
        應評價屬假結婚之犯意範圍，蓋被告與張譯文結婚之目
        的，本在於假以結婚之合法方式使張譯文進入臺灣，實
        質上並無結婚真意，所收取之金錢對價關係亦在於擔任
        人頭丈夫，至事後張譯文從事應召工作被告並無參與，
        亦未與應召站內任一成員有謀議，彼此有分工行為，且
        卷附通聯記錄亦無從認定被告與應召站間就張譯文性交
        易部分有聯繫，是以，被告雖於本院審理中供認其假結
        婚之目的在於使大陸女子張譯文非法進入臺灣地區從事
        性交易之工作，而就公訴意旨認其涉有媒介性交以營利
        罪嫌之部分，亦為認罪之表示，惟本件既有上開所述各
        情，不足使本院就此部分達於有罪心證，仍應認被告涉
        犯媒介性交以營利部分應為無罪認定。
  （二）綜上，公訴人所提出之證據，容或存有合理之懷疑，而
        無從證明被告涉犯刑法第231第1項媒介性交以營利罪嫌
        。此外，復查無其他積極證據，足資證明被告有如公訴
        意旨所載之犯行，揆諸首揭規定及說明，本案既不能證
        明被告犯有前開罪行，即應為被告無罪判決之諭知，以
        免冤抑。
據上論斷，應依刑事訴訟法第299條第1項前段、第301條第1項，
臺灣地區與大陸地區人民關係條例第79條第2項、刑法第11條前
段、第28條、第214條、第55條、第59條、第74條第1項第1款，
刑法施行法第1條之1，判決如主文。
本案經檢察官李彥霖到庭執行職務
中    華    民    國    99    年    11    月    30    日
                  刑事第十七庭審判長法  官  劉煌基
                                    法  官  葉力旗
                                    法  官  楊雅清
以上正本證明與原本無異。
如不服本判決應於收受送達後10日內向本院提出上訴書狀，並應
敘述具體理由；其未敘述上訴理由者，應於上訴期間屆滿後20日
內向本院補提理由書（均須按他造當事人之人數附繕）「切勿逕
送上級法院」。
                                    書記官  吳俊龍
中    華    民    國    99    年    11    月    30    日

臺灣地區與大陸地區人民關係條例第79條
（罰則）
違反第 15 條第 1 款規定者，處 1 年以上 7 年以下有期徒刑
，得併科新臺幣 1 百萬元以下罰金。
意圖營利而犯前項之罪者，處 3 年以上 10 年以下有期徒刑，
得併科新臺幣 5 百萬元以下罰金。
前二項之首謀者，處 5 年以上有期徒刑，得併科新臺幣 1 千萬
元以下罰金。
前三項之未遂犯罰之。
中華民國船舶、航空器或其他運輸工具所有人、營運人或船長、
機長、其他運輸工具駕駛人違反第 15 條第 1 款規定者，主管
機關得處該中華民國船舶、航空器或其他運輸工具一定期間之停
航，或廢止其有關證照，並得停止或廢止該船長、機長或駕駛人
之職業證照或資格。
中華民國船舶、航空器或其他運輸工具所有人，有第 1 項至第 
4 項之行為或因其故意、重大過失致使第三人以其船舶、航空器
或其他運輸工具從事第 1 項至第 4 項之行為，且該行為係以運
送大陸地區人民非法進入臺灣地區為主要目的者，主管機關得沒
入該船舶、航空器或其他運輸工具。所有人明知該船舶、航空器
或其他運輸工具得沒入，為規避沒入之裁處而取得所有權者，亦
同。
前項情形，如該船舶、航空器或其他運輸工具無相關主管機關得
予沒入時，得由查獲機關沒入之。

中華民國刑法第214條
（使公務員登載不實罪）
明知為不實之事項，而使公務員登載於職務上所掌之公文書，足
以生損害於公眾或他人者，處 3 年以下有期徒刑、拘役或 5 百
元以下罰金。

司法院資訊處製作；財團法人民間司法改革基金會備份。
